臺灣士林地方法院刑事裁定
111年度聲再字第7號
聲  請  人
即受判決人  高嘉嫻



代  理  人  賴苡安律師
上列聲請人即受判決人因過失傷害案件，對於本院110年度交簡
上字第16號第二審確定判決（原審案號：本院109年度審交簡字
第415號，起訴案號：臺灣士林地方檢察署109年度偵字第7670號
），聲請再審，本院裁定如下：
    主  文
本件開始再審。
    理  由
一、聲請意旨略以：聲請人即受判決人高嘉嫻因過失傷害案件，
    經本院以110年度交簡上字第16號判決判處罪刑確定（下稱
    原判決）。原判決係依新北市政府車輛行車事故鑑定會新北
    車鑑字第0000000號鑑定意見書、新北市政府警察局道路交
    通事故初步分析研判表、新北市政府警察局淡水分局道路交
    通事故現場圖、調查報告表（一）（二）、新北市政府警察
    局淡水分局交通分隊道路交通事故照片黏貼紀錄表、告訴人
    廖志龍之淡水馬偕紀念醫院乙種診斷證明書、勘驗筆錄等證
    據，認定聲請人犯刑法第284條前段之過失傷害罪。然原判
    決於民國110年6月3日確定後，新北市車輛行車事故鑑定覆
    議會（下稱新北覆議會）於111年1月19日出具之鑑定覆議意
    見書，認就本案交通事故之發生，告訴人駕駛大型重型機車
    ，超速行駛未注意車前狀況，為肇事原因，聲請人駕駛自用
    小客車，無肇事因素。是聲請人對於本案交通事故之發生，
    難認有何違反主、客觀注意義務之情事，與刑法第284條前
    段過失傷害罪之要件不合，足認聲請人應受無罪之判決。聲
    請人因未發現前開事實或證據，致未主張該有利於己之情事
    ，始被判處有罪確定。為此，依法聲請再審，求為裁定准予
    開始再審等語。　　
二、按有罪之判決確定後，因發現新事實或新證據，單獨或與先
    前之證據綜合判斷，足認受有罪判決之人應受無罪、免訴、
    免刑或輕於原判決所認罪名之判決者，為受判決人之利益，
    得聲請再審；第1項第6款之新事實或新證據，指判決確定前
    已存在或成立而未及調查斟酌，及判決確定後始存在或成立
    之事實、證據，刑事訴訟法第420條第1項第6款、第3項分別
    定有明文。又再審制度，係為發現確實之事實真相，以實現
    公平正義，而於案件判決確定之後，另設救濟之特別管道，
    重在糾正原確定判決所認定之事實錯誤，但因不能排除某些
    人可能出於惡意或其他目的，利用此方式延宕、纏訟，有害
    判決之安定性，故立有嚴格之條件限制。刑事訴訟法晚近關
    於第420條第1項第6款、第3項規定之修正，放寬其條件限制
    ，承認「罪證有疑、利歸被告」原則，並非祇存在法院一般
    審判之中，而於判罪確定後之聲請再審，仍有適用，不再刻
    意要求受判決人（被告）與事證間關係之新穎性，而應著重
    於事證和法院間之關係，亦即祇要事證具有明確性，不管其
    出現係在判決確定之前或之後，亦無論係單獨（例如不在場
    證明、頂替證據、新鑑定報告或方法），或結合先前已經存
    在卷內之各項證據資料（我國現制採卷證併送主義，不同於
    日本，不生證據開示問題，理論上無檢察官故意隱匿有利被
    告證據之疑慮），予以綜合判斷，若因此能產生合理之懷疑
    ，而有足以推翻原確定判決所認事實之蓋然性，即已該當。
    申言之，各項新、舊證據綜合判斷結果，不以獲致原確定判
    決所認定之犯罪事實，應是不存在或較輕微之確實心證為必
    要，而僅以基於合理、正當之理由，懷疑原已確認之犯罪事
    實並不實在，可能影響判決之結果或本旨為已足。縱然如此
    ，不必至鐵定翻案、毫無疑問之程度；但反面言之，倘無法
    產生合理懷疑，不足以動搖原確定判決所認定之事實者，仍
    非法之所許。至於事證是否符合明確性之法定要件，其認定
    當受客觀存在之經驗法則、論理法則所支配（最高法院104
    年度台抗字第125號裁定意旨參照）。
三、經查：
㈠、原判決依憑聲請人即被告之自白、證人即告訴人於警詢、偵
    訊時之證述、新北市政府車輛行車事故鑑定會新北車鑑字第
    0000000號鑑定意見書、新北市政府警察局道路交通事故初
    步分析研判表、新北市政府警察局淡水分局道路交通事故現
    場圖、調查報告表（一）（二）、新北市政府警察局淡水分
    局交通分隊道路交通事故照片黏貼紀錄表、告訴人之淡水馬
    偕紀念醫院乙種診斷證明書、勘驗筆錄等證據資料，認定聲
    請人於108年10月2日晚間7時37分許，駕駛車牌號碼0000-00
    號自用小客車，沿新北市淡水區淡金路1段外側車道由南往
    北方向行駛，行經淡金路1段96號前，欲自外側車道變換至
    內側車道行駛時，本應注意變換車道應禮讓直行車先行，並
    注意安全距離，按當時並無不能注意之情形，竟疏未注意，
    冒然往左側變換車道行駛，適有告訴人騎乘車牌號碼00-000
    號大型重型機車，亦沿淡金路1段內側車道由南往北方向超
    速行駛在聲請人駕駛之上開自用小客車左側後方，見狀煞避
    不及，其騎乘之上開機車前車頭撞擊聲請人駕駛之上開自用
    小客車左後車尾，因而人、車倒地，受有膝部後十字韌帶斷
    裂之傷害，因認聲請人犯刑法第284條前段之過失傷害罪，
    原判決並於110年6月3日確定在案等情，業經本院職權調取
    該案卷宗確認無訛，堪可認定。
㈡、惟本院士林簡易庭嗣因審理聲請人、告訴人間之本案交通事
    故所生民事請求損害賠償事件（110年度士簡字第1216號）
    ，為釐清責任歸屬，乃囑託新北覆議會就本案交通事故之歸
    責事由進行鑑定，該會依卷附調查跡證資料研議後，於111
    年1月19日出具鑑定覆議意見書，認就本案交通事故之發生
    ，告訴人駕駛大型重型機車，超速行駛未注意車前狀況，為
    肇事原因，被告駕駛自用小客車，無肇事因素，有該會新北
    覆議0000000號鑑定覆議意見書在卷可參（見本院卷第12頁
    至第13頁）。再新北市政府交通局亦就上開鑑定意見之判斷
    理由，函覆略以：新北覆議會審酌告訴人之行車記錄器錄影
    畫面所示，該路段最高之速限為60公里，告訴人駕駛大型重
    型機車於市區道路之行駛速度達時速110公里，超過速限規
    定達50公里以上，嚴重影響用路人之行車安全，依相關跡證
    資料、道路環境條件、當事人駕駛行為及路權歸屬綜合分析
    研判，作成前述鑑定覆議結論等語，有新北市政府交通局11
    1年7月1日新北交安字第1111105259號函在卷可稽（見本院
    卷第43頁）。是新北覆議會之前揭鑑定意見，應認為係原判
    決確定後始存在或成立之新證據，經與原判決審理時所存之
    證據綜合判斷結果，應認為能產生合理之懷疑，而有足以推
    翻原判決所認事實之蓋然性，可能影響判決之結果或本旨。
    從而，本件聲請再審為有理由，應予准許。
四、據上論結，應依刑事訴訟法第435條第1項，裁定如主文。
中　　華　　民　　國　　111 　年　　9 　　月　　29　　日
                  刑事第七庭　審判長法  官  蔡守訓
　　　　　　　　　                  法  官  吳佩真
　　　　　　　　　                  法  官  林靖淳
以上正本證明與原本無異。
因疫情而遲誤不變期間，得向法院聲請回復原狀。
如不服本裁定應於送達後3日內向本院提出抗告狀。
                                    書記官  周佳誼
中　　華　　民　　國　　111 　年　　9 　　月　　29　　日